臺灣臺北地方法院民事裁定　　　　　　　 96年度抗字第117號
抗　告　人　　台北商旅慶城股份有限公司
法定代理人　　丙○○
代　理　人　　林政憲律師
　　　　　　　詹茗文律師
　　　　　　　黃英豪律師
相　對　人　　臺灣土地銀行股份有限公司
法定代理人　　乙○○
代　理　人　　甲○○
上列當事人間本票裁定事件，抗告人對於中華民國95年12月15日
本院簡易庭95年度票字第129526號裁定提起抗告，本院裁定如下
：
    主  文
抗告駁回。
抗告程序費用新台幣壹仟元由抗告人負擔。
    理  由
一、按執票人向本票發票人行使追索權時，得聲請法院裁定後強
    制執行，票據法第123 條定有明文。本票執票人，依票據法
    第123 條規定，聲請法院裁定許可對發票人強制執行，性質
    上係屬非訟事件，此項聲請之裁定及抗告法院之裁定，僅依
    非訟事件程序以審查強制執行許可與否，並無確定實體上法
    律關係存否之效力，如發票人就票據債務之存否有爭執時，
    應由發票人另提起確認之訴，以資解決，最高法院57年台抗
    字第76號著有判例可資參照。
二、抗告意旨略以：原裁定對系爭9件本票之形式要件審查，有
    諸多違誤之處諸如：(1)系爭本票自形式及票面文義觀之，乃
    訴外人中央租賃股份有限公司（下簡稱中央租賃）委託相對
    人代收票款，此由系爭本票上記載「土銀敦化000000000000
    」係中央租賃於相對人銀行所開設之活期存款帳戶足證。(2)
    相對人又未於領款人處蓋用大小章領取系爭本票款項；(3)中
    央租賃於「領款人背書專用」之虛線欄內蓋用公司大小章，
　　且印文亦與前開「土銀敦化000000000000」存款帳戶相鄰。
    (4)系爭9件本票均有「禁止背書轉讓」之記載，同時未經發
    票人即抗告人合法塗銷，故中央租賃不得將系爭9件本票以
    背書轉讓方式向第三人交付。依相對人提出之000000000000
    帳戶存摺內頁，系爭本票之提示時，均於摘要欄內記載「託
    收本交」等文字，亦可證相對人係因委任取款背書而執有系
    爭本票。是綜上，依據中央主管機關財政部等單位之法規命
    令，均認系爭本票屬委任取款背書，故本件相對人並非票據
    權利人，不能執系爭本票聲請法院裁定准強制執行。同時系
    爭9件本票乃抗告人於民國（下同）92年間，擬以先行賣出
    再分期付款買回之方式與中央租賃簽訂附條件買賣契約，並
    開立包括系爭9件本票在內之24件本票予中央租賃，用以支
    付分期付款款項，嗣因抗告人解除與中央租賃上開附條件買
    賣契約，要求中央租賃返還本票未果，乃陸續於93、94年間
    對系爭本票聲請假處分，並於供擔保後強制執行。故抗告人
    與中央租賃間系爭9件本票之原因關係於92年12月間即消滅
    ，抗告人自得以此對抗相對人及中央租賃。由上開假處分裁
    定意旨載明於系爭9件本票亦可知，系爭9件本票均因假處分
    之執行而不得許其提示付款，更不得准許其強制執行。是相
    對人於假處分裁定後如提示付款，顯然違反假處分命令。爰
    抗告聲明：(1)原裁定廢棄。(2)相對人於原法院之聲請駁回。
    (3)聲請及抗告程序費用由相對人負擔。
三、相對人則陳稱略以：中央租賃與相對人約定，將系爭9件融
    資客票（即系爭9件本票）以讓與擔保方式即依背書轉讓予
    相對人供擔保，於票據提示期屆至時，再由相對人以執票人
    身分提示領取票款以抵償債務，乃於系爭9件本票背面註記
    備償專戶等字樣，故本件並非委任取款背書，又系爭本票上
    禁止背書轉讓字樣業經刪除，是本件並非禁止背書轉讓，相
    對人乃依背書方式合法受讓系爭本票為票據權利人，自得行
    使權利。
四、經查原法院就本票依非訟事件程序審查，認系爭本票並無欠
    缺本票應記載之事項，而為准予強制執行之裁定，經核並無
    違誤。按本票等票據均為文義證券、無因證券；依票據法第
    124條準用同法第40條第1項規定可知，本票執票人以委任取
    款之目的，而為背書時，應於本票上記載之。而本件系爭9
    件本票形式上僅蓋用中央租賃之印章，並無「委任取款」或
    相類似之文句記載，是原法院形式審查認非屬「委任取款背
    書」，自屬有據，同理，系爭本票正面之「禁止背書轉讓」
    等字樣亦經刪除，是原法院依形式審查認系爭本票無「禁止
    背書轉讓」條件亦無違誤。至於抗告人所陳本件是中央租賃
    與相對人間是否「委任取款背書」、「禁止背書轉讓」有否
    合法刪除等事項，核均屬實體法上之爭執，非本件非訟程序
    所得審究，依前揭判例意旨，應由抗告人另循民事訴訟程序
    以資解決；故抗告人執以指摘原裁定不當，非有理由。
五、末查系爭9件本票雖均有假處分之裁定，然查本件執票人為
    相對人，並非假處分裁定之相對人中央租賃，是相對人持有
    系爭本票提示並聲請強制執行，即為法之所許，而與抗告人
    所指之假處分執行效力無涉。至中央租賃是否違反假處分命
    令等，參考首揭說明，亦非本件非訟程序所得審究。是綜合
    上述，本件抗告為無理由。
六、據上論結，本件抗告為無理由，應依非訟事件法第46條、第
    21條第2項、第24條第1項，民事訴訟法第495條之1第1項、
    第449條第1項、第95條、第78條，裁定如主文。
中　　華　　民　　國　　96　　年　　6　　月　　20　　日
                  民事第四庭  審判長法　官　  林麗玲
                                    法  官    林玲玉
                                    法  官    洪遠亮
以上正本係照原本作成
如不服本裁定應於送達後10日內向本院提出抗告狀，並繳納抗告
費新臺幣1,000元
中　　華　　民　　國　　96　　年　　6 　　月　　20　　日
                    　　　　　　    書記官　  陳莉庭
